【裁判字號】    94,上訴,1814
【裁判日期】    950309
【裁判案由】    違反槍砲彈藥刀械管制條例等
【裁判全文】
臺灣高等法院高雄分院刑事判決        94年度上訴字第1814號
上  訴  人
即  被  告  乙○○
上  訴  人
即  被  告  丁○○
選任辯護人  甲○○律師
            丙○○律師
上  訴  人
即  被  告  戊○○
上  訴  人
即  被  告  己○○
上列上訴人因違反槍砲彈藥刀械管制條例等案件，不服臺灣高雄
地方法院94年度訴字第2952號中華民國94年10月26日第一審判決
（起訴案號：臺灣地方法院檢察署94年度偵字第12834 號），提
起上訴，本院判決如下：
     主  文
上訴駁回。
     事  實
一、丁○○明知具有殺傷力之手槍未經中央主管機關許可，不得
    寄藏、持有，竟於民國87、88年間，受真實姓名、年籍均不
    詳綽號「大胖」之友人之託，未經許可，代為保管具有殺傷
    力之捷克CZ廠75型口徑9mm 制式半自動手槍1 支（槍枝管制
    編號0000000000號、含彈匣1 個），及供上述手槍使用具有
    殺傷力之口徑9mm 制式子彈5 顆（另1 顆經鑑定不具殺傷力
    ），將之寄藏於其住處庫房內。嗣於94年3 月14日，再將前
    述槍彈移置寄藏於其所有之車號D3-5375 號自小客車後座腳
    踏墊下。
二、乙○○為明鑫財產管理公司（下稱明鑫公司）負責人，戊○○、己○○係明鑫公司之員工。緣丁○○前因召集互助會倒
    會，而積欠互助會會員新台幣（下同）約700 萬元，該互助
    會會員即委託明鑫公司向丁○○催討債款。詎乙○○等3 人
    為能向丁○○逼討得債務，竟共同基於私行拘禁以剝奪他人
    行動自由之犯意聯絡，於94年6 月4 日凌晨1 時30分許，由
    乙○○駕駛戊○○所有車號JF-9095 號自小客車，搭載戊○○及己○○，一同前往高雄縣鳳山市○○○路451 號鳳農果
    菜市場由丁○○所經營之豬肉攤位，見丁○○至該處準備工
    作，即要求丁○○必須處理該互助會債務，並即由己○○與
    戊○○分別強制拉住丁○○左右手將丁○○押進該車後座，
    挾持丁○○前往高雄市左營區○○○路某處鐵皮屋內，以禁
    止丁○○離去之拘禁方式，繼續剝奪丁○○之行動自由達約
    1 小時30分許。期間乙○○以丁○○若當天不處理債務則不
    能離去，戊○○及己○○則以恫稱將毆打丁○○之方式，使
    其心生畏懼，不得已而簽下面額150 萬元之本票2 張、50萬
    元之本票6 張合計600 萬元交與乙○○，以此脅迫方法使丁○○行無義務之事。
三、嗣乙○○3 人進一步要求丁○○必須開立支票以供擔保，丁○○為求脫身乃應允撥打其0000000000行動電話向友人冷家
    寧借得2 張支票，旋即由乙○○再度駕駛其上開車輛，由戊○○與己○○乘坐於後座兩旁，丁○○坐於後座中間，與丁○○共同前往冷家寧住處拿取支票，嗣於同日凌晨3 時30分
    許，丁○○藉詞稱其車內有進出冷家寧住處之通行證，可從
    車庫進入，乙○○等人即前往鳳農市場丁○○停車處，並由
    己○○陪同丁○○下車拿取該通行證。詎丁○○進入其車內
    取得通行證後，為能離開現場，逃脫乙○○等3 人之掌控，
    復自其車內後座腳踏墊處，取出上開寄藏之手槍，並基於傷
    害他人身體之故意，先對身旁之己○○比劃作勢開槍，己○○害怕旋即跑步逃離現場，嗣丁○○又近距離朝乙○○所駕
    駛之車輛駕駛座左後側射擊1 發，子彈射中乙○○之肩背部
    ，致乙○○受有左前臂子彈貫穿傷合併左橈骨骨折、左肩及
    前胸子彈貫穿傷等傷害（傷害罪部分已經原審判刑確定），
    柳健全旋即與戊○○駕車駛離現場，丁○○同時邊跑邊又連
    續朝該車車尾射擊2 發後，亦駕其車輛駛離現場。嗣經警方
    循線逮獲，並於高雄縣鳳山市○○路○段219 巷後方產業道
    路取出前揭制式手槍1 支（含彈匣1 個）及子彈2 顆，另前
    往上開槍擊現場尋獲子彈1 顆及彈殼3 個，始悉上情。
四、案經乙○○告訴及高雄縣政府警察局鳳山分局報告臺灣高雄
    地方法院檢察署檢察官偵查起訴。
    理  由
一、被告丁○○未經許可寄藏手槍、子彈罪部分：
（一）被告丁○○於原審、本院審理中，對於未經中央主管機關
      許可，代友人「大胖」保管而寄藏制式槍枝1 枝及子彈6
      顆等情，均供承不諱。而該槍枝及子彈3 顆（另3 顆業已
      擊發）經送刑事警察局以性能檢驗法、比對顯微鏡比對法
      鑑定結果，就槍枝部分，研判係捷克CZ廠75型口徑9mm 制
      式半自動手槍，槍管內具6 條右旋來復線，機械性能良好
      ，可擊發同口徑制式子彈，認具殺傷力；就制式子彈3 顆
      部分，其中2 顆，認均係口徑9mm 制式子彈（均經試射）
      ，認均具殺傷力，另有1 顆，認係口徑9mm 制式子彈，經
      檢視，其彈底具撞擊痕跡，經實際試射，無法擊發，認不
      具殺傷力，此有內政部警政署刑事警察局94年6 月30日刑
      鑑字第0940091333號槍彈鑑定書1 份在卷可稽，且由被告
      丁○○確曾持該手槍對被告乙○○及車輛射擊3 發子彈並
      造成被告乙○○受傷等情而觀，更足認上開制式手槍係具
      殺傷力之手槍至為明顯。
（二）綜上，堪認被告丁○○之自白與事實相符，是被告丁○○
      此部分犯罪，事證明確，犯行堪以認定。
二、被告乙○○、戊○○、己○○3 人私行拘禁，剝奪人之行動
    自由部分：
（一）被告乙○○、戊○○、己○○3 人受被告丁○○之債權人
      委託，向被告丁○○催債務，而於上揭時、地，自鳳農果
      菜市場將被告丁○○挾持前往高雄市左營區某鐵皮屋內，
      拘禁被告丁○○達1 時30分許之久，其間並強制被告丁○○簽下50萬元之本票6 紙、150 萬元之本票2 紙，復要求
      其必須向友人借得300 萬元之支票以供擔保，使被告丁○○行無義務之事等情，業據被告丁○○於原審、本院審理
      中指陳明確，核與證人冷家寧到庭證述：在上開時、地受
      被告丁○○撥打電話請求商借面額各為150 萬元之支票2
      紙等情節相符，並有面額50萬元之本票6 紙及面額150 萬
      元之本票2 紙扣案及0000000000電話通聯紀錄查詢資料1
      份附卷可證。
（二）被告乙○○、戊○○、己○○於原審審理中，固坦承曾於
      上揭時、地受託向被告丁○○催討債務，被告丁○○並簽
      下合計600 萬元之本票8 紙之事實，惟矢口否認有何剝奪
      人行動自由、拘禁之犯行，3 人均辯稱：當時因為該處髒
      亂，又無桌椅，無法談債務處理之事情，所以才請被告丁○○跟我們回公司談，有經其同意才一同前往我們朋友的
      住所鐵皮屋處理其債務，並無使用強制力，也沒有限制其
      行動自由云云。然查：
   1、被告丁○○係在鳳農市場經營豬肉攤位，事發當日，仍如
      往常至該處準備設攤營業，時間約為凌晨1 時30分許。而
      被告乙○○、戊○○、己○○3 人到場表明受債權人委託
      ，要求其處理債務時，雙方既非舊識，素昧平生，且無預
      先聯繫約定，只憑「到公司處理債務」之語，若謂被告丁○○因此即丟下手邊工作，當即自願同意前往「處理債務
      」，恐與常情之認知相違背。況凌晨時分，3 名陌生人突
      然前來，衡情應生防備之心，再當時被告丁○○係如平常
      至營業攤拉準備豬肉攤販營業，身上並無攜帶大額錢財，
      而深夜銀行並未營業，被告豈可能在此情狀下「同意」與
      陌生之被告乙○○等3 人前往他人公司或其他處所「處理
      債務」？準此以言，被告丁○○指稱被告戊○○、己○○
      分立兩旁，拉住被告丁○○左右手，強制其坐上被告乙○○駕駛之上開車輛，應值採信。被告乙○○、戊○○、己○○3 人所辯稱之被告丁○○係自己同意與伊等前往處理
      債務云云，顯係卸責之詞，不足採信。
   2、被告丁○○上車後，被帶往高雄市左營區○○○路某鐵皮
      屋內，該處並非已經正式營業之公司所在，且屬舊社區之
      市場房屋，屋內設備僅簡單沙發桌椅，此為被告己○○所
      是認。時被告丁○○坐立中間，乙○○等三人分別圍坐在
      旁，「處理債務」結果，乃被告丁○○當場簽立本票，分
      別為面額150 萬元2 紙、50萬元6 紙，合計為600 萬元，
      有本票8 紙在卷可按。被告丁○○既積欠他人互助會款，
      可見當時之有經濟狀況已有困難，卻在午夜凌晨某鐵皮屋
      內，簽下本票8 紙，而事實上被告丁○○月入僅約4 、5
      萬元，業經其陳述在卷，是當時若非因人身自由遭受控制
      威嚇，豈會簽立不可能兌現之8 紙本票？再者，被告丁○○積欠會款僅約700 萬元，詎被告丁○○除簽立上開本票
      外，尚須另外向友人冷家寧商借面額各為150 萬元之支票
      2 紙，合計300 萬元，此經證人冷家寧到庭證述無訛，是
      所簽立票據金額已遠超過被告丁○○所負債務，且於簽立
      本票後，旋即由被告乙○○等3 人陪同被告丁○○欲前往
      向冷家寧借取支票，此舉乃午夜擾人清夢，若非情急或情
      非得已，應不此致於為此不適當之行為，且簽立票據還款
      之金額遠逾負債，觀其情節非屬常態，事況應有不得已之
      特別情狀，由此益徵被告丁○○人身確係遭受強制，已達
      被剝奪行動自由之地步，又係遭強制始為簽立本票之無義
      務之事。綜上各情，被告丁○○指訴遭受被告乙○○等3
      人非法拘禁，強制其簽下上開本票等語，自堪採信，被告
      乙○○等3 人前揭所辯，核屬飾卸之詞，委不足取。本件
      事證明確，被告乙○○、戊○○、己○○之犯行，均堪認
      定。
三、按槍砲彈藥刀械管制條例第7 條第4 項將「持有」與「寄藏
    」為分別之處罰規定，則單純之「持有」，固不包括「寄藏
    」，但「寄藏」之受人委託代為保管，其保管之本身所為之
    「持有」，既係「寄藏」之當然結果，法律上自宜僅就「寄
    藏」行為為包括之評價，不應另就「持有」予以論罪，最高
    法院著有74年台上字第3400號判例可資參照。是核被告丁○○所為，係犯槍砲彈藥刀械管制條例第7 條第4 項之未經許
    可寄藏手槍罪、同條例第12條第4 項之未經許可寄藏子彈罪
    。被告丁○○以1 行為同時觸犯未經許可寄藏手槍及子彈罪
    ，為想像競合犯，應依刑法第55條前段規定，從較重之未經
    許可寄藏手槍罪處斷。至於未經許可寄藏子彈罪部分，檢察
    官起訴事實雖有記載，但起訴法條漏未論列，應予指正。又
    被告丁○○所犯未經許可寄藏手槍罪與已判決確定之傷害罪
    部分，罪名不同，構成要件互殊，應予分論併罰，併予敘明
    。另核被告乙○○、戊○○、己○○等3 人所為，均係犯刑
    法第302 條第1 項之剝奪人行動自由罪。被告乙○○、戊○○、己○○等3 人就所犯之罪有共同犯意聯絡與行為分擔，
    均為共同正犯。檢察官起訴意旨雖認彼等另涉犯同法第304
    條第1 項之強制罪，且與上開剝奪人行動自由罪有牽連犯之
    裁判上一罪關係，惟按：刑法第302 條之妨害自由罪，係妨
    害他人自由之概括的規定，故行為人具有一定目的，以非法
    方法剝奪人之行動自由者，除法律別有處罰較重之規定（例
    如略誘及擄人勒贖等罪），應適用各該規定處斷外，如以使
    人行無義務之事，或妨害人行使權利為目的，而其強暴脅迫
    復已達於剝奪人行動自由之程度，即祇成立本罪，不應再依
    同法第304 條論處。誠以此項使人行無義務之事，或妨害人
    行使權利之低度行為，應為剝奪人行動自由之高度行為所吸
    收，不能以其目的係在使人行無義務之事，或妨害人行使權
    利，認為係觸犯刑法第302 條第1 項及第304 條第1 項之2
    罪名，依同法第55條，從一重處斷（最高法院29年上字第
    2359號判例、最高法院29年上字第3757號判例意旨可資參照
    ）。準此，被告乙○○等3 人既以私行拘禁方法，剝奪被告
    丁○○之行動自由，並脅迫其簽立本票，使行無義務之事，
    亦只能論以刑法第302 條第1 項之罪，同法第304 條第1項
    使人行無義務之事之低度行為應為剝奪人行動自由之高度行
    為所吸收，不另論罪，公訴人上開適用法律之意見尚有未合
    ，附此敘明。
四、原審因而依槍砲彈藥刀械管制條例第7 條第4 項（被告丁○○部分）、刑法第302 條第1 項（被告乙○○、戊○○、己○○部分）之規定，並審酌被告丁○○受託寄藏上開具殺傷
    力制式手槍，機械性能良好，且另有子彈6 顆，除其中1 顆
    未能擊發而無殺傷力外外，餘均具殺傷力，有前開鑑定報告
    可佐，又其持該手槍傷害他人，於社會治安、人身安全均有
    相當危害，惟其並無犯罪前科，有臺灣高等法院被告前案紀
    錄表在卷可稽，且犯罪後坦認犯行，態度尚可。以及被告乙○○、戊○○、己○○3 人係受託為他人處理債務糾紛，本
    應循正當合法途徑，依法追償，且被告乙○○為該公司負責
    人，本應守法營業，謹遵分際，竟不此之為，仰仗人數眾多
    ，強制挾人拘禁，剝奪他人行動自由，且犯後均飾詞卸責，
    未見悔意，惟彼等均無犯罪前科紀錄，有臺灣高等法院被告
    前案紀錄表可按，且所犯未傷害被拘禁人尚即被告丁○○之
    身體等一切情狀，分別量處被告丁○○有期徒刑5 年6 月有
    期徒刑，及併科10萬元罰金，並諭知易服勞役之折算標準，
    被告乙○○處有期徒刑10月，戊○○、己○○均處有期徒刑
    8 月，並敘明扣案之捷克CZ廠75型口徑9 釐米制式半自動手
    槍1 支（槍枝管制編號0000000000號、含彈匣1 個），係違
    禁物，應依刑法第38條第1 項第1 款，宣告沒收。至被告丁○○已擊發之子彈3 顆，因鑑定已試射擊發之子彈2 顆，均
    已滅失，經鑑定不能擊發之子彈1 顆，認無殺傷力，即非違
    禁物，爰均不予宣告沒收等意旨。本院認原審判決認事用法
    均無違誤，量刑亦稱妥當，被告丁○○上訴意旨求酌情減輕
    量刑，被告乙○○、戊○○、己○○上訴意旨則均矢口否認
    犯罪，指摘原判決違誤，均無足取，上訴均無理由，應予駁
    回。
據上論斷，應依刑事訴訟法第368條，判決如主文。
本案經檢察官振昌到庭執行職務。
中    華    民    國    95    年    3     月    9     日
                  刑事第一庭    審判長法  官  郭雅美
                                      法  官  簡志瑩
                                      法  官  莊崑山
以上正本證明與原本無異。
如不服本判決，應於判決送達後10日內向本院提出上訴狀，其未
敘述理由者並應於提出上訴狀後10日內向本院補提理由書（應附
繕本）。
中    華    民    國    95    年    3     月    9     日
                                      書記官  張文斌
附錄本案論罪科刑法條：
槍砲彈藥刀械管制條例第7 條第4 項：
未經許可，持有、寄藏或意圖販賣而陳列第一項所列槍砲、彈藥
者，處5 年以上有期徒刑，併科新臺幣00000000元以下罰金。
槍砲彈藥刀械管制條例第12條第4項：
未經許可，持有、寄藏或意圖販賣而陳列子彈者，處5 年以下有
期徒刑，併科新臺幣0000000萬元以下罰金。
刑法第302條第1項：
私行拘禁或以其他非法方法，剝奪人之行動自由者，處5 年以下


司法院資訊處製作；財團法人民間司法改革基金會備份。
